臺灣臺南地方法院民事裁定　　　　　 100年度消債更字第65號
聲　請　人
即債務人　　吳秋岑
代　理　人　王朝揚律師
上列當事人因消費者債務清理事件聲請更生，本院裁定如下：
    主  文
債務人吳秋岑自民國100年7月15日下午5時起開始更生程序。並
命司法事務官進行本件更生程序。
    理  由
一、按債務人不能清償債務或有不能清償之虞，且無擔保或無優
    先權之債務總額未逾新臺幣（下同）1,200萬元者，於法院
    裁定開始清算程序或宣告破產前，得向法院聲請更生。債務
    人對於金融機構因消費借貸、自用住宅借款、信用卡或現金
    卡契約而負債務，在聲請更生或清算前，應提出債權人清冊
    ，以書面向最大債權金融機構請求協商債務清償方案，並表
    明共同協商之意旨；債務人與金融機構協商成立者，不得聲
    請更生或清算。但因不可歸責於己之事由，致履行顯有重大
    困難者，不在此限；本條例施行前，債務人依金融主管機關
    協調成立之中華民國銀行公會會員，辦理消費金融案件無擔
    保債務協商機制與金融機構成立之協商，準用前項之規定；
    法院開始更生程序之裁定，應載明其年、月、日、時，並即
    時發生效力；法院裁定開始更生或清算程序後，得命司法事
    務官進行更生或清算程序，必要時得選任律師、會計師或其
    他適當之自然人或法人一人為監督人或管理人，消費者債務
    清理條例第3條、第42條第1項、第151條第1項、第5項、第6
    項、第45條第1項、第16條第1項分別定有明文。
二、本件聲請意旨略以：聲請人於95年11月25日依中華民國銀行
    公會會員辦理消費金融案件無擔保債務協商機制（下稱協商
    機制）規定申請債務協商，並與最大債權銀行遠東國際商業
    銀行股份有限公司（下稱遠東銀行）達成協議：自95年12月
    起，分160期，利率6.88％，每月10日還款22,500元，聲請
    人當時係急於免除高額利息之負擔，在每月薪資僅約22,100
    元之情況下，勉為同意協商，然聲請人縱將全部實領薪資用
    以還款，每月收入仍不足清償上開協商金額，故協商之初，
    聲請除撙節開支，並努力加班獲取薪資及向聲請人之妹借款
    ，履行債務，然上開協商金額實屬過高，聲請人之妹亦無力
    協助還款，聲請人苦撐15期後而毀諾，又聲請人於98年4月
    又產下一女，除自身生活之必要支出外，每月需負擔之扶養
    費用更為增加，且97年、98年因遭金融風暴，聲請人收入減
    少，薪資所得已無法維持生活所需及清償債務，為此，依消
    費者債務清理條例提出本件更生之聲請等語。
三、經查：
  (一)前置協商狀況：
    聲請人於消費者債務清理條例施行前，依金融主管機關協調
    成立之協商機制，與最大債權銀行即遠東銀行於95年12月協
    商成立，雙方約定聲請人自95年12月起，分160期，利率6.8
    8％，每月10日還款22,500元，聲請人僅繳納15期等情，此
    有遠東銀行民事陳報狀、協議書等在卷可憑，堪信為真實。
  (二)聲請人之財產狀況：
    聲請人自95年2月17日起任職於大億科技股份有限公司迄今
    ，並於97年10月起遭債權人聲請強制執行扣薪迄今（案列本
    院97年度執字第84183號），而聲請人係於95年12月間與金
    融機構成立前置協商，依大億科技股份有限公司檢送本院之
    聲請人薪資資料觀之，聲請人95年12月至97年4月間每月實
    領薪資平均約26,000元，而聲請人自97年10月遭扣薪後實領
    薪資平均約10,367元，此有大億科技公司函附之薪資明細在
    卷可參。此外聲請人並無其他財產。
  (三)債務人必要支出：
  1.債務人主張其前二年每月必要支出有水電費732元、勞健保
    費1,554元、交通支出797元、伙食費5,000元、房屋支出
    1,600 元（聲請人列3,200元，惟本院認應與其配偶平均分
    攤，故以1,600元計算）、合計每月約需8,951元，應屬合理
    。
  2.債務人主張其需扶養未成年子女吳依琳（94年4月18日生）
    ，由債務人與配偶共同分擔後，每月須負擔扶養費用4,000
    元，另次女吳美苓（98年4月11日生）出生後，則每月須負
    擔扶養費用約8,500元，應屬合理，是本院認聲請人為其子
    女支出之扶養費用以每月8,500元計算。
  3.則以聲請人於前置協商前每月平均實際收入約26,000元，扣
    除其本身必要生活支出8,951元及當時應負擔之長女扶養費
    4,000元，聲請人每月僅餘13,049元，確無法負擔協商22,50
    0元之金額，是聲請人陳稱其係為免除高額利息始同意上開
    協商條件，應屬可信，而以其上開薪資收入勉力支付15 期
    後而毀諾，其主張其無力繳納係具有不可歸責之事由，尚可
    認定，再參諸聲請人於98年4月後，每月需負擔之扶養費用
    增加，而聲請人自98年10月起又遭債權人強制扣薪，以其遭
    扣薪後之薪資10,367元，確已不足支付其每月必要生活支出
    及2名未成年子女之扶養費用，是聲請人主張其每月收入已
    不足支付協商金額，且係因不可歸責於己之事由致履行上開
    協議顯有重大困難等情，本院經審酌上開事證，認聲請人上
    開主張堪予採信，且聲請人確已達不能清償債務之程度。
四、綜上所述，聲請人僅係一般消費者，其已達不能清償債務或
    有不能清償之虞之程度，其中無擔保或無優先權之債務，在
    1,200 萬元以下。聲請人前雖曾向最大債權金融機構申請協
    商，惟因不可歸責於己之事由，致履行上開協議顯有重大困
    難，且未經法院裁定開始清算程序或宣告破產，又查無消債
    條例第6條第3項、第8條或第46 條各款所定駁回更生聲請之
    事由存在，則聲請人聲請更生，應屬有據。末者，法院裁定
    開始更生或清算程序後，得命司法事務官進行更生或清算程
    序，必要時得選任律師、會計師或其他適當之自然人或法人
    一人為監督人或管理人，消費者債務清理條例第16條第1項
    定有明文，爰裁定如主文。
中    華    民    國    100    年    7    月    15    日
              民事第一庭    法      官  童來好
以上正本係照原本作成。
本裁定不得抗告。
中    華    民    國    100    年    7    月    15    日
                            書  記  官  凌昇裕